【裁判字號】    98,交聲,3815
【裁判日期】    981117
【裁判案由】    違反道路交通管理處罰條例聲明異議
【裁判全文】
臺灣臺北地方法院交通事件裁定        98年度交聲字第3815號
原處分機關  臺北市交通事件裁決所
異  議  人
即受處分人  甲○○
上列異議人即受處分人因違反道路交通管理處罰條例案件，對於
臺北市交通事件裁決所中華民國98年09月25日所為之處分（原處
分案號：北市裁罰字第裁22-C00000000號）聲明異議，本院裁定
如下：
    主  文
異議駁回。
    理  由
一、按駕駛人駕駛汽車（依道路交通管理處罰條例第3條第8款規
    定，汽車包括機器腳踏車即機車），應遵守道路交通標誌、
    標線、號誌之指示；汽車行駛至交岔路口，其行進、轉彎，
    應遵守燈光號誌或交通指揮人員之指揮，遇有交通指揮人員
    指揮與燈光號誌並用時，以交通指揮人員之指揮為準，道路
    交通安全規則第90條、第102條第1項第1款分別定有明文。
    又汽車駕駛人，行經有燈光號誌管制之交岔路口闖紅燈者，
    處新臺幣1,800元以上5,400元以下罰鍰，並應記違規點數3
    點，道路交通管理處罰條例第53條第1項、第63條第1項第3
    款亦規定甚明。是機器腳踏車之汽車駕駛人，如有駕車行經
    有燈光號誌管制之交岔路口闖紅燈之違規行為經舉發機關舉
    發，並於舉發通知單上所載之應到案期限內到案聽候裁決或
    提出申訴，經主管機關調查後仍認定前揭違規行為屬實者，
    依違反道路交通管理事件統一裁罰基準及處理細則（下稱處
    理細則）第41條及違反道路交通管理事件統一裁罰基準表（
    下稱裁罰基準表）之規定，應對該機器腳踏車之汽車駕駛人
    處以1,800元之罰鍰，並予計違規點數3點。
二、原處分意旨略以：異議人即受處分人甲○○於民國98年8月
    11日0時5分許，駕駛車號CSP-908號普通重型機車行經有燈
    光號誌管制之新店市○○路、平等街交岔路口闖紅燈，經臺
    北縣政府警察局新店分局碧潭所員警以受處分人有「闖紅燈
    」之違規行為為由掣單告發，嗣受處分人於舉發通知單所載
    應到案日期前到案提出申訴，經原處分機關臺北市交通事件
    裁決所函請舉發單位調查結果，仍認受處分人違規行為明確
    ，乃依道路交通管理處罰條例第53條第1項、第63條第1項第
    3 款（裁決書漏引第3款）、處理細則第41條、第43條、第
    44條及第67條之規定，於98年9月25日以北市裁罰字第裁
    22-C00000000號裁決書裁罰受處分人罰鍰1,800元整，並予
    記違規點數3點，異議人於同日收受處分書後，於法定期間
    內具狀聲明異議。
三、異議人聲明異議意旨略以：伊於案發時間騎車行經新店市○
    ○路，經警員攔停查看證件後告知在500公尺前之平等街口
    闖紅燈，後伊至該路口查看，該處燈號為閃黃燈並有「穿越
    馬路請先按鈕」之標誌，欲通過按鈕後方有紅、綠燈之變化
    ，時值午夜12點，觀看10餘分鐘，只有閃黃燈，何來闖紅燈
    ，若能提出違規照片才具有說服力云云。
四、經查：
  (一)本件舉發過程業經證人即本件舉發單位新店分局碧潭派出所
    員警乙○○，到庭具結證稱：當天我在執行巡邏勤務，當我
    騎車行經中正路、平等街口時，當時中正路是紅燈，平等街
    則是綠燈，我就在那邊停等紅燈，看到對向的許先生闖紅燈
    ，我就迴轉去追他，追到中正路400巷的時候，將他攔停，
    告知他闖紅燈的事實，依規定告發他；當時中正路有很多車
    輛也在停等紅燈，平等街也陸續有車、人走出來。如受處分
    人所述，平等街平常是閃紅燈，中正路是閃黃燈，必須要有
    人按才會變成一般的紅綠燈等語綦詳（參見本院98年11月09
    日訊問筆錄），且參照異議人同日庭提之舉發地點路口及路
    口號誌與標誌照片8幀，舉發地點路口開闊，雙向道路間亦
    無分隔島或行道樹之設置，視線當不致有所阻礙，而依前述
    證人陳述，其係於異議人對向停等紅燈，則其對於當時路口
    號誌之狀態（紅燈狀態）、觀察雙向來車與行人之動態（異
    議人駕駛機車闖紅燈之違規行為）當不至誤認。
  (二)至異議人辯稱於被舉發當日返回違規地點路口觀察，觀看10
    餘分鐘，只有閃黃燈，何來闖紅燈云云，惟以該路口號誌一
    般時間係閃黃燈，有行人要通過時，按鈕才會變成一般的紅
    綠燈號誌，此為異議人與證人即本案舉發員警所一致肯認，
    並有前述舉發地點標示有「穿越道路請先按鈕」之標誌照片
    在卷可佐，縱認異議人所言為真，亦難以舉發時點後之事實
    狀態作為其於舉發時並未違規闖越紅燈之證明。又本件雖無
    舉發照片，惟考量交通違規行為多屬迅速、稍縱即逝及不可
    回復等特性，舉發機關或原處分機關若能提出多種之法定證
    據方法，例如人證、書證、物證等證據資料以供法院判斷該
    交通違規行為之存否，自屬允當，惟若在具體個案中，因前
    揭交通違規行為之特性而無法提供更多相關之書證、物證時
    ，則舉發員警於司法審查之訴訟程序上立於證人之地位而證
    述其當時親身見聞之交通違規行為經過，亦屬於法定證據方
    法之人證述，並不以提出採證照片為唯一之證據方法，且立
    法者亦未明文限制或排除「舉發警員目睹、耳聞」之證據能
    力，或其證述內容對於違規事實之證明力。此觀立法者以明
    文立法方式容認執行交通稽查之員警「當場舉發」，及「當
    場舉發」並無相類於「逕行舉發」之採證限制（例如，必須
    以「科學儀器照相採證」等）自明（道路交通管理處罰條例
    第7條、第7條之2規定參照）。是取締員警就交通違規事實
    之親身經歷見聞，當亦足可恃為此類交通事件違規事實之證
    據。本件證人乙○○於本院到庭具結後所證上開情節，陳述
    極為具體、清楚，亦無矛盾、齟齬或違背經驗、論理法則之
    處，並業經具結以擔保其證詞之真實性及憑信性，且證人不
    過適巧巡邏經過該處，其與異議人既不相識，又無嫌隙，應
    無故意設詞構陷而舉發異議人之虞，復於本件卷存證據資料
    內並無任何積極證據足以證明證人上開證詞係屬虛偽，亦未
    有足以令人顯信其供述為不可採之品性證據或前科證據存在
    ，是證人之證詞，應堪採信，則其本於維護交通秩序、安全
    之公務員職權所為之舉發，當屬合法、正確。故異議人上開
    辯解之詞，尚乏可採，本件異議人違規事實明確。
五、綜上所述，異議人確有在前開時、地，騎車行經有燈光號誌
    管制之交叉路口闖越紅燈之違規行為，則原處分機關依前開
    道路交通管理處罰條例第53條第1項、第63條第1項第3款（
    裁決書漏引第3款）、處理細則第41條、第43條、第44條、
    第67條及裁罰基準表之規定，裁處異議人罰鍰1,800元，並
    記違規點數3點，核無違誤。本件異議人之異議為無理由，
    自應裁定將其異議駁回。
六、據上論斷，應依道路交通案件處理辦法第19條，裁定如主文
    。
中    華    民    國    98    年    11    月    17    日
                        交通法庭法  官  黃桂興
以上正本證明與原本無異
如不服本裁定應於送達後5日內向本院提出抗告狀
                                書記官  陳品潔
中    華    民    國    98    年    11    月    17    日

司法院資訊處製作；財團法人民間司法改革基金會備份。
